【裁判字號】    98,訴,54
【裁判日期】    980421
【裁判案由】    毒品危害防制條例
【裁判全文】
臺灣臺東地方法院刑事判決                98年度訴字第54號
公  訴  人  臺灣臺東地方法院檢察署檢察官
被      告  乙○○
                    (現另案於臺灣臺北監獄台北分監執行中)
上列被告因違反毒品危害防制條例案件，經檢察官提起公訴（98
年度毒偵字第44號），本院依簡式審判程序審理判決如下：
    主    文
乙○○施用第一級毒品，累犯，處有期徒刑柒月; 又施用第二級
毒品，累犯，處有期徒刑肆月。應執行有期徒刑拾月。
    犯罪事實
一、乙○○前於民國88年間因施用毒品案件，經本院以89年度毒
    聲字第 292號裁定送觀察、勒戒後，認有繼續施用毒品傾向
    ，經本院以 89年度毒聲字第347號裁定令入戒治處所施以強
    制戒治，復經本院以 90年度毒聲字第136號裁定停止強制戒
    治，於 90年4月20日停止戒治出所，所餘戒治期間付保護管
    束，於 90年7月11日保護管束期滿未經撤銷視為執行完畢，
    而由臺灣臺東地方法院檢察署檢察官以90年度戒毒偵字第65
    號為不起訴處分確定; 復於91年間因賭博案件，經本院以91
    年度東簡字第209號判決判處有期徒刑4月確定，於91年11月
    29日易科罰金執行完畢; 另於93年因施用第一、二級毒品，
    經本院以93年度訴字第69號判決判處有期徒刑10月、 7月，
    應執行有期徒刑1年4月確定；再於93年因竊盜、贓物等案件
    ，經本院以93年度易字第49、51號判決，分別判處有期徒刑
     8月、4月確定，嗣經裁定定應執行刑為有期徒刑11月;復於
    94年因竊盜案件，經臺灣高等法院花蓮分院於以94年度上易
    字第71號判決判處有期徒刑10月確定，並與前揭施用毒品案
    件更定其刑為2年1月確定，已於94年9月3日入監執行，並於
    96年2月1日縮短刑期假釋付保護管束出監，嗣經臺灣高等法
    院花蓮分院以其所犯上開 3罪，悉合於中華民國96年罪犯減
    刑條例所定減刑條件，於假釋中視為已經減刑，而以96年度
    聲字第136號裁定應執行有期徒刑1年又15日，甫於同年8 月
     3日保護管束期滿而執行完畢。詎其於前開案件判決後五年
    內仍不知悔悟，竟另各基於施用第一級毒品海洛因及第二級
    毒品甲基安非他命之犯意，於97年10月28日晚上11時許，在
    臺東縣臺東市逸軒飯店 711房間內，分別以針筒注射之方式
    非法施用第一級毒品海洛因及將甲基安非他命置放於吸食器
    內燒烤吸食煙霧之方式非法施用第二級毒品甲基安非他命各
    1次，嗣於97年5月16日上午10時27分許，因另案施用毒品案
    件經檢察官訊問後徵得其同意而採尿送慈濟大學濫用藥物檢
    驗中心檢驗之結果，呈嗎啡及甲基安非他命陽性反應，始得
    知上情。
二、案經臺東縣警察局臺東分局報告臺灣臺東地方法院檢察署檢
    察官偵查起訴。
    理    由
一、據以論罪之證據名稱：
（一）被告乙○○於本院準備程序及審理時之自白。
（二）慈濟大學濫用藥物檢驗中心檢驗總表1份。
（三）臺灣臺東地方法院檢察署刑案資料查註紀錄表、臺灣高等
      法院被告前案紀錄表各1份。
（四）綜上各節相互佐證，被告自白核與事實相符，應堪採信，
      本件事證明確，被告犯行堪以認定，應予依法論科。
二、論罪量刑之理由：
（一）按經觀察、勒戒或強制戒治執行完畢釋放後， 5年內再犯
      第10條之罪者，應由檢察官偵查起訴，毒品危害防制條例
      第20條第3項、第23條第2項分別定有明文。而參酌該條例
      第20條第3項立法理由：「觀察、勒戒或強制戒治後5年後
      再犯者，顯見前所實施之觀察、勒戒或強制戒治已足以遮
      斷其施用毒品之癮，為期自新及協助其斷除毒癮，對此 5
      年後再犯者爰明定仍適用初犯之規定，先經觀察勒戒、強
      制戒治之程序」及第23條第2項之立法理由：「經觀察 、
      勒戒或強制戒治後 5年內再犯者，其再犯率甚高，原據以
      實施之觀察勒戒及強制戒治既已無法收其實效，爰施以刑
      事處遇」，足見 5年後再犯者，應再適用觀察、勒戒程序
      ，係因前所實施之觀察、勒戒或強制戒治已足以遮斷其施
      用毒品之癮，致 5年內未再犯，故再予其自新機會，重啟
      觀察、勒戒程序；如觀察、勒戒或強制戒治執行完畢釋放
      後5年內曾再犯施用毒品案件，且於再犯後5年內復有施用
      毒品犯行，則之前戒毒程序顯未能有效遮斷其施用毒品之
      癮，依前開立法意旨，自無再施以觀察、勒戒之必要，應
      由檢察官偵查起訴（最高法院95年第 7次刑事庭會議決議
      參照）。被告乙○○前因施用毒品案件，於 90年7月11日
      因強制戒治執行完畢，已如前述，本次公訴人起訴被告施
      用毒品之犯行係於97年 5月14日，雖距離前述強制戒治期
      滿出監釋放已逾 5年，然被告於上述強制戒治執行期滿出
      監釋放後， 5年內既因再犯施用第一級毒品案件，經本院
      以93年度訴字第69號判決判處罪刑確定，有上揭判決書 1
      份附卷可參，是揆諸上揭說明，仍非屬「 5年後再犯」之
      情形，檢察官自應依法追訴。綜上，被告犯行明確，應依
      法論罪科刑。
（二）按海洛因及甲基安非他命分別為毒品危害防制條例第 2條
      第2項第1款、第 2款所明定之第一級毒品及第二級毒品，
      不得持有、施用。核被告乙○○所為，係犯毒品危害防制
      條例第10條第1項之施用第一級毒品罪及同法第10條第2項
      之施用第二級毒品罪。被告於施用毒品海洛因、甲基安非
      他命而持有該毒品海洛因、甲基安非他命之低度行為，應
      為施用之高度行為所吸收，不另論罪。其所犯上開 2罪間
      ，犯罪各別，行為互珠，應予分論併罰。
 (三) 查被告有如犯罪事實欄所載論罪科刑執行情形，有卷附臺
      灣高等法院被告前案紀錄表 1份可按，其受有期徒刑執行
      完畢後 5年以內再故意犯本案法定刑為有期徒刑之罪，皆
      為累犯，均應依刑法第47條第1項規定加重其刑。
 (四) 爰審酌被告前經強治戒治機會，猶因施用海洛因、甲基安
      非他命，再犯本罪，顯未衷心悛悔，漠視法令之禁制，恣
      意濫用藥品，惟兼衡酌其施用海洛因、甲基安非他命所生
      危害實以自戕健康為主，於他人尚無明顯重大危害，及犯
      後終能供認無隱，態度尚佳等一切情狀，各量處如主文所
      示之刑，並定其應執行之刑。
三、應適用之法條：
    依刑事訴訟法第273條之1第1項、第299條第1項前段、第310
    條之2、第454條，毒品危害防制條例第10條第1項、第2項，
    刑法第11條、第47條第1項、第51條第5款，判決如主文。
本案經檢察官甲○○到庭執行職務。
中    華    民    國    98    年    4     月    21    日
                  刑事第二庭    法  官  蔡慧雯
以上正本證明與原本無異。
如不服本判決應於收受送達後10日內向本院提出上訴書狀，並應
敘述具體理由；其未敘述上訴理由者，應於上訴期間屆滿後20日
內向本院補提理由書（均須按他造當事人之人數附繕本）。「切
勿逕送上級法院」。
                                書記官  林慧芬
中    華    民    國    98    年    4     月    21    日
附錄本案論罪科刑法條全文：
毒品危害防制條例第10條
施用第一級毒品者，處6月以上5年以下有期徒刑。
施用第二級毒品者，處3年以下有期徒刑。


司法院資訊處製作；財團法人民間司法改革基金會備份。
